臺灣高等法院高雄分院刑事判決　　　 100年度上易字第1197號
上　訴　人　臺灣高雄地方法院檢察署檢察官
被　　　告　葉晉陞
上列上訴人因妨害家庭案件，不服臺灣高雄地方法院100 年度易
字第421 號中華民國100年11月2日第一審判決（起訴案號：臺灣
高雄地方法院檢察署99年度偵字第18690 號），提起上訴，本院
判決如下：
     主  文
上訴駁回。
     理  由
按不服地方法院之第一審判決而上訴者，應向管轄第二審之高等
法院為之。上訴書狀應敘述具體理由。第二審法院認為上訴書狀
未敘述理由，應以判決駁回之，刑事訴訟法第361 條第1 項、第
2 項、第367 條前段定有明文。本件被告葉晉陞經原審判決無罪
後，檢察官於民國100 年11月22日具狀提起上訴，其上訴意旨以
：(一)、告訴人張榮珍於原審供稱：報案前一天蔡佩樺打電話回家
，伊才知道蔡佩華在哪裡等語，再參以告訴人以電話撥打被告、
被告之母陳燕秋及蔡佩樺之電話，均未獲接通，迄99年8 月10日
21時41分，其女兒蔡佩華始以被告申請之0000000000號行動電話
與告訴人聯絡，足認告訴人自99年8 月5 日至99年8 月10日21時
41分前，已使告訴人對蔡佩華陷於不能行使親權之狀況。(二)、依
被告警訊之供述，被告知悉蔡佩華係未成年人，且未決定送蔡佩
華返家及勸蔡佩華返家，足認被告有容留蔡佩華在其住所使之隱
匿之意圖，客觀上使告訴人陷於不能行使親權或監督權之情形等
語，指摘原判決不當。惟查：刑法第二百四十條之和誘罪，除被
誘人之脫離家庭或其他有監督權人，係得被誘人之同意外，並以
行為人有引誘之行為為成立要件( 最高法院33年上字第1487號判
例可參) 。原判決已說明蔡佩樺於上開期間，前往被告上開住處
與被告同住，係基於其自主意願，被告並無引誘行為等情，業據
證人蔡佩樺迭於警詢、偵訊及原審法院審理中均證述綦詳，其證
稱：伊逃家不是被告叫伊不要跟家人聯絡；是因為被告很少放假
，伊自己想去住他家；伊與被告在一起時均很自由，可以隨時回
家，之所以更換手機門號，是本來就想更換，剛好在那時間，並
無特別原因等語（偵卷第18頁、第39頁；原審法院卷二第31頁反
面）。是本件蔡佩樺係因與被告為男女朋友，因被告服役中休假
返台，蔡佩樺遂出於自己之意思，於上開期間內前往被告前開住
處，則自難認被告有何引誘蔡佩樺之行為，而與和誘罪之構成要
件不合。再者，告訴人於該段期間內，對其女蔡佩樺之去向並非
一無所知，而告訴人之女蔡佩樺亦曾分別於99年8 月6 日晚間11
時40分以原手機門號0000000000號，於同月10日晚間9 時41分、
47分以新申辦手機門號0000000000號與其母即告訴人聯絡等情，
亦據告訴人及證人蔡佩樺於偵訊及原審審理中證述明確。另告訴
人於偵訊中亦證稱：蔡佩樺99年8 月5 日要出門時，伊一再問她
要去哪裡，她都不講，伊說是不是被告又放假了，她說是，伊問
說你又要去陪被告了，蔡佩樺不答便出門了；嗣同年8 月10日晚
上，蔡佩樺有打電話給伊，伊有問蔡佩樺還不回來嗎，是否一定
要等被告收假才願意回來等語（偵卷第54至55頁），是就告訴人
上開所言，顯見告訴人事先實已知悉其女蔡佩樺之行蹤，並未陷
於不能行使親權之狀況。而證人蔡佩樺則於偵訊及原審審理中亦
證稱：伊8 月6 日有打告訴人的電話，但沒有人接，後來當日晚
上11點有回家，想跟告訴人說，但家中無人，伊就又回被告家裡
等語（偵卷第39頁、本院卷二第30頁反面、第32頁）。並有前開
告訴人所使用之手機門號通聯紀錄（偵卷第47至48頁）、蔡佩樺
前揭行動電話門號之明細帳單（偵卷第67頁）在卷可佐。故告訴
人於案發前既知悉其女蔡佩樺之去向，而蔡佩樺初始亦曾與告訴
人聯絡欲告知現況，且期間蔡佩樺並曾一度返家，嗣更換手機後
亦曾主動以新門號再次與告訴人取得聯繫，自難認蔡佩樺有何脫
離家庭或與親權人完全脫離關係，並移至被告實力支配範圍之情
。檢察官上揭上訴意旨就原判決已明白論斷之事項，再事爭執，
顯非具體上訴理由，有上訴狀在卷可按。按之上開規定，上訴人
之上訴顯屬違背法律上之程式，應由本院依同法第367 條前段、
第372 條規定，不經言詞辯論逕行判決如主文。
中    華    民    國   100    年    12    月    7     日
                  刑事第四庭    審判長法  官  蕭權閔
                                      法  官  吳進寶
                                      法  官  王憲義
以上正本證明與原本無異。
本判決不得上訴。
中    華    民    國   100    年    12    月    7     日
                                      書記官  黃富美